臺灣臺北地方法院民事裁定　　　　　99年度執消債更字第19號
聲　請　人
即債務人　　王秉翰
相　對　人
即債權人　　台北富邦商業銀行股份有限公司
法定代理人　韓蔚廷
相　對　人
即債權人　　渣打國際商業銀行股份有限公司
法定代理人　曾璟璇
相　對　人
即債權人　　中國信託商業銀行股份有限公司
法定代理人　辜濂松
相　對　人
即債權人　　第一商業銀行股份有限公司
法定代理人　陳裕璋
代　理　人　黃朝掌
相　對　人
即債權人　　摩根聯邦資產管理股份有限公司（即聯邦銀行債權
　　　　　　受讓人）
法定代理人　葉世禧
代　理　人　蕭智中、陳鈺婷
相　對　人
即債權人　　遠東國際商業銀行股份有限公司
法定代理人　洪信雄
相　對　人
即債權人　　金陽信資產管理股份有限公司（即陽信銀行債權受
　　　　　　讓人）
法定代理人　林明正
相　對　人
即債權人　　花旗(台灣)商業銀行股份有限公司
法定代理人　管國霖
上列當事人聲請消費者債務清理事件，本院裁定如下：
    主  文
債務人所提如附件一所示之更生方案應予認可。
債務人在未依更生條件全部履行完畢前，其生活程度受附件二之
限制。
    理  由
一、按債務人有薪資、執行業務所得或其他固定收入，法院認更
    生方案之條件公允者，得不經債權人會議可決，逕依債務人
    之聲請或依職權以裁定認可更生方案；法院為認可之裁定時
    ，因更生方案履行之必要，對於債務人在未依更生條件全部
    履行完畢前之生活程度，得為相當之限制，消費者債務清理
    條例第64條第1項、第62條第2項分別定有明文。
二、查本件債務人聲請更生，前經本院98年度消債抗字第301號
    裁定開始更生程序在案，有上開裁定一份在卷可參。債務人
    所提如附件所示之更生方案，其條件為自認可裁定確定之次
    月起，每1個月為1期，每期在每月10日給付，共清償96期，
    合計八年，其中每年一月清償新台幣(下同)60,689元、三月
    清償33,652元、七月清償19,717元、其餘月份清償3,289元
    。清償總金額1,149,272元，清償成數為債權總金額之38.
    1%(本金之65.25%)，經本院以書面表決方式可決更生方案，
    除金陽信資產管理股份有限公司（即陽信銀行債權受讓人）
    同意更生方案外，其餘債權人均表示不同意，其不同意之理
    由略為:生活費過高、成數過低、應提保證人等。
三、觀諸聲請人所提更生方案，聲請人現任職於遠傳電信股份有
    限公司，每月薪資28,700元，尚有其他不固定數額之獎金，
    有在職薪資證明附卷可稽，堪認可信。另更生方案履行期間
    每月支出部分，個人生活所需合計25,411元，其中膳食費
    9,000元、交通費1,000元、醫療費2,375元、租金8,000元、
    水電瓦斯合計2,576元、電信費615元、日用品500元、勞健
    保費用1,345元。個人生活所需雖高台北市最低生活標準，
    惟因聲請人現患有重病，須長期或終身接受治療，且其免疫
    力較常人為弱，亦遭細菌病毒感染，故需要乾淨且營養均衡
    之飲食，故所需之膳食費費用雖略高，惟就本案聲請人而言
    ，屬必要費用。另有關租金部分，依聲請人之病情，難以期
    待他人願與聲請人同住以減少租金費用，故所支租金8,000
    元亦為必要。有關水電瓦斯部分，亦為聲請人居住及清潔自
    身所必須並已提出單據。另有關醫療費用部分，雖治療費用
    原則係由政府支付，惟仍需給付些許掛號費用及需負擔自費
    藥物，已提出依藥費收據以證真實，其餘費用均無可議之處
    ，所列費用均屬必要，並無奢侈浪費之情事。本案聲請人既
    以將每月固定收入及每年可確定之獎金數額(僅年終獎金係
    固定數額，其餘業績及年終分紅部分，均係不確定數額，故
    取平均可確定數額列入)扣除每月必要支出後，剩餘之金額
    作為每月還款之金額，其所提更生方案公允、適當且必要。
四、再查，本條例之立法目的，在於使陷於經濟上困難之消費者
    ，得依本條例清理債務，藉以妥適調整其與債務人之權利義
    務關係。債務人究循債權人所提供之一致性個別協商，抑透
    過本條例解決債務，有自主選擇權，而債務人既依本條例聲
    請更生，並經本院裁定開始更生，自得依法提出更生方案以
    清償債務，無須循協商程序解決債務。債務人更生方案所定
    之清償成數、數額，亦非更生認可之唯一標準，仍應參酌債
    務人本身年齡、工作能力、個人最低生活條件、家庭成員經
    濟能力等，作通盤綜合考量。聲請人因特殊病症，所需生活
    費較常人為高已如前述，惟所列生活費亦未超過台北市平均
    個人生活費用24,653元。另聲請人現有工作能力且有固定收
    入，按目前狀況其更生方案應可穩定履行，另依卷內醫學資
    料顯示，因近來醫療技術發達，聲請人之病症與癌症治癒後
    之病人有一樣之生存機率，故更生方案應無履行不能而需保
    證人之問題。縱認更生方案因聲請人之健康狀況而有履行不
    能之問題，在聲請人只能將其狀況告知親人之情況下，其所
    能提出且願擔任保證人者亦僅有雙親而已，在民法繼承篇就
    繼承債務之原則已作修正之今天，如強令其雙親擔任保證人
    以確保更生方案之履行，似課與病患家族過重之責任，亦非
    消費者債務清理條例之本旨。本件債務人清償成數已達總金
    額之30.1%、債權本金之65.25%，且債務人亦已延長清償年
    限為八年，足認其履行更生方案之誠意，所提更生方案亦為
    公允。
五、綜上所述，債務人所提之更生方案核屬公允、適當、可行，
    ，清償總金額超過現有財產亦已超過聲請前兩年之收入，無
    同條例第63條及第64條所定不應認可之消極事由存在，故不
    經債權人會議可決，予以認可該更生方案，另並依上開規定
    ，就債務人在未依更生條件全部履行完畢前之生活程度，裁
    定為相當之限制，爰裁定如主文。
六、如不服本裁定，應於裁定送達後10日內，以書狀向司法事務
    官提出異議。
中    華    民    國   100    年    6     月    27    日
              民事執行處司法事務官  王靜琳